【裁判字號】    98,抗,13
【裁判日期】    980212
【裁判案由】    訴訟救助
【裁判全文】
臺灣高等法院高雄分院民事裁定            98年度抗字第13號
抗  告  人  乙○○
            丁○○
            丙○○
相  對  人  佳成實業有限公司
法定代理人  甲○○
上列當事人間聲請訴訟救助事件，抗告人對於民國97年12月22日
臺灣高雄地方法院97年度審救字第125 號所為裁定提起抗告，本
院裁定如下：
    主  文
原裁定廢棄。
相對人在第一審之聲請駁回。
抗告訴訟費用由相對人負擔。
    理  由
一、抗告意旨略以：相對人所有之19棟房屋中，除高雄市○鎮區
    ○○街97號、99號房屋係該公司經營地磅站之辦公室外，其
    餘高雄市○鎮區○○路618 號、620 號、62 2號、624 號、
    626 號、628 號、630 號、632 號、634 號、天后街73號、
    75號、佛西街57號、59號、61號、63號、65號、67號等17棟
    房屋均已出租，按月收取鉅額租金。且依相對人於另案聲請
    假處分時陳稱其經營地磅站，每日平均有50 0台左右之車輛
    過磅，以每輛200 元計算，一天收入即高達10萬元，焉能謂
    無資力。是相對人未能釋明其無資力，且其所提確認債權不
    存在之訴顯無勝訴之望，原審准予訴訟救助，顯有違誤，爰
    求予廢棄原裁定等語。
二、按當事人無資力支出訴訟費用而聲請訴訟救助者，關於請求
    救助之事由，應提出能即時調查之證據以釋明之，此觀民事
    訴訟法第109 條第2 項及第284 條之規定自明。所謂無資力
    ，係指窘於生活，且缺乏經濟信用者而言，最高法院43年台
    抗字第152 號著有判例。本件相對人聲請訴訟救助，無非以
    其所有之財產均遭查封為其論據。查原法院調閱94年度執字
    第48247 號執行卷雖查明相對人所有坐落高雄市○鎮區○○
    段682 地號土地及其上門牌高雄市○鎮區○○街97號、99號
    房屋暨其他2 間未辦保存登記建物，及坐落同段683 地號土
    地及其上門牌號碼高雄市○鎮區○○路618 號、620 號、62
    2 號、624 號、626 號、628 號、630 號、63 2號、634 號
    、天后街73號、75號、佛西街57號、59號、61號、63號、65
    號、67號建物及其他8 間未辦保存登記建物，均遭抗告人丁
    ○○、乙○○向執行法院聲請查封拍賣等情。惟相對人之前
    開建物固遭查封，但其中17棟房屋業經相對人出租並收取租
    金，且相對人目前經營地磅站，過去約有500 台車輛過磅等
    情，均為相對人於本件抗告程序具狀所不爭之事實，相對人
    雖稱其租金入不敷出，目前景氣不好，營運減退，公司積欠
    相關稅捐及承租土地租金，實無資力支出訴訟費用等語。然
    縱相對人有租金收入不敷支出、營運減退、積欠稅捐及地租
    之情事，均與缺乏經濟信用，致無資力支出訴訟費用尚屬有
    間。且依相對人所提之資產負債表所示，相對人之流動資產
    （包括現金6 萬5479元、銀行存款103 元及應收帳款5 萬71
    43元、其他應收款649 萬9604元）合計1758萬7261元，固定
    資產為136 萬75 10 元，其他資產601 萬5799元，資產總額
    為2497萬0510元，並非無資產。則相對人既仍有資產存在，
    其經營之地磅站，目前又處於正常營運狀態下，尚難認其已
    缺乏經濟信用，致無資力支出訴訟費用，依前開說明，其聲
    請訴訟救助，不應准許。原法院准相對人訴訟救助之聲請，
    自有未合。抗告意旨指摘原裁定不當，求予廢棄，為有理由
    ，應由本院予以廢棄，裁定如主文第2 項所示。
三、據上論結，本件抗告為有理由，依民事訴訟法第492 條、第
    95條、第78條，裁定如主文。
中    華    民    國    98    年    2     月    12    日
                            民事第六庭
                                審判長法官  許明進
                                法      官  李炫德
                                法      官  徐文祥
以上正本證明與原本無異。
如不服本裁定應於送達後10日內向本院提出再抗告狀（並按他造
當事人之人數附繕本），並繳納再抗告費新臺幣1,000 元。
再為抗告僅得以適用法規顯有錯誤為理由，並應委任律師為代理
人。
中    華    民    國    98    年    2     月    13    日
                                書  記  官  呂素珍
附註：
抗告人之配偶、三親等內之血親、二親等內之姻親，或抗告人為
法人、中央或地方機關時，其所屬專任人員具有律師資格並經法
院認適當者，亦得為第三審代理人。
抗告人或其法定代理人具有律師資格者及前項情形，應於提起抗
告或委任時釋明之。


司法院資訊處製作；財團法人民間司法改革基金會備份。
